【裁判字號】    99,交聲,1936
【裁判日期】    990629
【裁判案由】    聲明異議
【裁判全文】
臺灣臺中地方法院交通事件裁定       99年度交聲字第1936號
原處分機關  交通部公路總局臺中區監理所臺中市監理站
異  議  人
即受處分人  甲○○
上列受處分人因違反道路交通管理處罰條例案件，對於交通部公
路總局臺中區監理所臺中市監理站於民國99年5 月3 日所為之處
分（裁監稽違字第裁61-GF0000000號裁決書），聲明異議，本院
裁定如下：
    主    文
原處分撤銷。
原處分關於駕車行經有燈光號誌管制之交岔路口闖紅燈部分，改
處甲○○機器腳踏車駕駛人，行經有燈光號誌管制之交岔路口紅
燈右轉，處罰鍰新臺幣陸佰元，並記違規點數參點。
原處分關於違反處罰條例之行為，拒絕停車接受稽查而逃逸部分
，異議人不罰。
    理    由
一、原處分機關交通部公路總局臺中區監理所臺中市監理站（下
    稱原處分機關）處分及移送略以：異議人於民國99年3月11
    日18時45分許，駕駛車牌號碼6GF-511號重型機車，行經臺
    中市○○路與大墩20街口處，因「闖紅燈、駕駛人違反本條
    例不聽勤務中之警察制止接受稽查，拒絕出示證件而逃逸」
    之違規，經臺中市警察局第六分局交通分隊警員以違反道路
    交通管理處罰條例第53條第1項及第60條第1項規定逕行舉發
    。嗣原處分機關遂於99年5月3日以裁監稽違字第裁61-GF000
    0000號裁決書，分別裁處異議人罰鍰新臺幣（下同）1800元
    、3000元並記違規點數4點，應無不合等語。
二、異議人聲明異議意旨略以：伊並未闖紅燈，請原舉發單位提
    出監視錄影帶證明伊有違規之處，若伊有違規之處，至多是
    紅燈右轉，伊只是拒絕簽名而已，沒有拒絕取締，伊在跟警
    察討論半個小至1個小時，後來伊拒絕簽名離開了云云。
三、按汽車（含機器腳踏車）駕駛人，行經有燈光號誌管制之交
    岔路口紅燈右轉行為者，處600元以上1800元以下罰鍰，並
    記違規點數3點（參照道路交通管理處罰條例第53條第2項、
    第63條第1項第3款、第3條第8款），經查，異議人於99年3
    月11日18時45分許，騎駛車牌號碼6GF- 511號重機車沿大墩
    路南往北方向行駛，於接近大墩20街時，大墩路之燈號為紅
    燈，異議人仍闖越該紅燈而右轉駛入大墩20街，遂遭警當場
    攔停等情，業據異議人到院坦承明確，並經證人即舉發員警
    陳信成於99年5月25日院具結證實無訛，此外，並有台中市
    警察局第六分局99年4月12日中分六警交字第0990011409號
    函及證人提出之違規攔停現場圖、台中市○○○道路交通事
    故照片黏貼紀錄表在卷可稽，異議人於前開時地紅燈右轉之
    違規行為，應甚明確，堪予認定。
四、證人林信成即舉發之警員，雖到庭稱異議人駕駛機車於大墩
    路紅燈時，異議人故意右轉大墩20街，再繞半個圓圈再轉回
    大墩路，異議人之目的為闖紅燈，認定異議人係行經有燈光
    號誌管制之交岔路口闖紅燈等語，而異議人則以其闖紅燈後
    之車行方向右轉大墩20街，是紅燈右轉，非闖紅燈等語置辯
    。而按汽車駕駛人（含機器腳踏車），行經有燈光號誌管制
    之交岔路口闖紅燈者，處1800元以上5400元以下罰鍰。前項
    紅燈右轉行為者，處600元以上1800元以下罰鍰（道路交通
    管理處罰條例第53條規定參照），亦即將闖越紅燈後直行及
    闖越紅燈後右轉之違規行為加以區分，並對後者處以較輕之
    罰鍰，核其立法理由為「汽車紅燈右轉之違規行為，其嚴重
    性未若闖紅燈直行、左轉彎或迴轉者，爰將紅燈右轉之行為
    另規定於第2項，並另為罰則之規定」，蓋依照一般行車經
    驗，駕駛人若於交岔路口闖越紅燈後直行，則所侵害者，係
    垂直方向道路之「雙向」駕駛人之路權，而闖越紅燈後右轉
    ，因該駕駛人右轉後之車行方向，與其所進入車道上之其他
    車輛車行方向相同，雖仍對其他車輛之路權造成影響，然對
    交通秩序之危害程度，顯較闖越紅燈直行輕微。是以，駕駛
    人闖越紅燈之違規行為究應論以「闖紅燈直行」或「闖紅燈
    右轉」，自應依上開修法理由，以闖紅燈後之行駛路線對其
    他人路權之影響程度為斷，而查，本件異議人原來係行駛於
    大墩路南往北方向，於行經該路與垂直方向之大墩20街交岔
    路口時，係闖越路口紅燈而右轉駛入大墩路20街後，行經大
    墩20街一段路，再迴轉、右轉至大墩街，此為異議人及證人
    所陳述一致，是由客觀上看，異議人之違規行為，確係紅燈
    右轉，如其於大墩20街迴轉或右轉至大墩街之行為有涉及其
    他違反交通法規，應依相關交通法規予以處罰，而無法以推
    測其主觀目的，而逕以闖越紅燈予以裁罰，是異議人之行為
    係僅對大墩路20街上同為由西向東行駛之車輛造成影響，依
    據前開說明，此等違規行為，應屬道路交通管理處罰條例第
    53條第2項所欲處罰之對象，而異議人復於大墩20街右轉至
    大墩路，因大墩20街當時綠燈號誌啟動，異議人所為並未對
    其他用路人造成影響，是本件異議人此部分異議理由，應屬
    可採。至於異議人聲請調閱大墩路與大墩20街口之錄影監視
    畫面，經本院調閱，因該錄影監視畫面保存期限僅為30日，
    99年3月11日之畫面均已被覆蓋，故無法調閱該日期之監視
    錄影畫面（有臺中市警察局第六分局99年6月1日中分六警偵
    字第09900176 36號函在卷），併此說明。
五、再異議人未接受稽查而逃逸之部分，按駕駛汽車有違反道路
    交通處罰條例之行為，經交通勤務警察或依法令執行交通稽
    查任務人員制止時，不聽制止或拒絕停車接受稽查而逃逸者
    ，除按各該條規定處罰外，處3000元以上6000元以下罰鍰（
    道路交通管理處罰條例第60條第1項參照）；經查，本件異
    議人稱伊只是拒絕簽名，沒有拒絕取締，伊在跟警察討論半
    個小時至1個小時，後來伊拒絕簽名就離開了等語，而證人
    陳信成到庭亦證述伊請異議人拿出證件，異議人一直不拿出
    來，也不講出他的名字，後來伊依照車牌查異議人的戶役政
    資料才確認違規人，伊本來想依職權行使法帶回查證異議人
    的資料，異議人趁巡邏車到達之前就跑掉了，異議人趁伊告
    發其他人闖紅燈就跑掉了，異議人不出示證件，也不講身分
    ，伊還告知跑掉還會多開1張不服取締的罰單（見本院99年5
    月25日訊問筆錄），是由異議人及證人陳信成之陳述，足認
    異議人因違反道路交通處罰條例之行為，確有停車接受稽查
    ，並無不聽制止或拒絕停車接受稽查而逃逸，不得因其不出
    示證件及陳述身分而離開之行為，即依上開規定裁罰，是有
    關不服稽查而逃逸部分，異議人之異議，亦非無據，而為可
    採。
六、綜上所述，異議人確有在前開時、地，騎車行經有燈光號誌
    管制之交叉路口闖紅燈右轉之違規行為。原處分機關疏未探
    究前揭條例第53條第2項之立法目的，逕認異議人有闖越紅
    燈直行之違規而據以裁罰，於法即有未合，另不服稽查而逃
    逸部分，異議人亦有停車接受稽查，是本件異議均有理由，
    原處分應予撤銷，就原處分關於駕車行經有燈光號誌管制之
    交岔路口闖紅燈部分，改依道路交通管理處罰條例第53條第
    2項、第63條第1項第3款之規定，裁處如主文第2項所示。就
    原處分關於異議人違反處罰條例之行為，拒絕停車接受稽查
    而逃逸部分，為異議人不罰之諭知。
七、據上論斷，應依道路交通管理處罰條例第87條第2項，道路
    交通案件處理辦法第20條前段規定，裁定如主文。
中    華    民    國    99    年    6     月    29    日
                      交通法庭   法  官 黃益茂
以上正本證明與原本無異。
如不服本裁定，應於收受送達後5日內向本院提出抗告狀。（應
附繕本）
                                 書記官 蔡秋明
中    華    民    國    99    年    6     月    29    日

司法院資訊處製作；財團法人民間司法改革基金會備份。
